臺灣高雄地方法院刑事判決
111年度再字第8號
公  訴  人  臺灣高雄地方檢察署檢察官
被      告  鄭崇志




上列被告因違反毒品危害防制條例案件，經檢察官聲請以簡易判
決處刑（案號：109年度偵字第4040號），本院高雄簡易庭前以
109年度簡字第1848號簡易判決判處被告罪刑確定，嗣檢察官為
被告利益聲請再審，經本院以111年度聲簡再字第3號裁定再始再
審，復改依通常程序審理(原案號：111年簡再字第7號），並判
決如下：
　　主　文
鄭崇志無罪。
    理  由
一、聲請簡易判決處刑意旨略以：被告鄭崇志明知3,4-亞甲基雙
    氧苯基甲胺戊酮（Pentylone）在我國業經主管機關行政院
    依毒品危害防制條例第2條之規定公告列為第二級毒品，不
    得持有，竟仍於民國109年2月8日凌晨某時許，在高雄市三
    民區大順路與九如路附近酒吧，以新臺幣1,500元之代價，
    向姓名年籍不詳、綽號「嘉興」之成年男子購入摻有第二級
    毒品3,4-亞甲基雙氧苯基甲胺戊酮（Pentylone）之咖啡包3
    包（毛重共20.5公克，驗前淨重共7.634公克，驗後淨重共7
    .614公克，另摻有第三級毒品硝甲西泮）而持有之。嗣於 1
    09年2月8日15時50分許，在高雄市○○區○○路0號前，因鄭崇
    志另案遭通緝，員警確認其姓名後即將之逮捕，並扣得上開
    混摻有3,4-亞甲基雙氧苯基甲胺戊酮之咖啡包3包等物，始
    查悉上情。因認被告涉犯毒品危害防制條例第11條第2項之
    持有第二級毒品罪嫌。
二、按犯罪事實應依證據認定之，無證據不得認定犯罪事實；不
    能證明被告犯罪者，應諭知無罪之判決，刑事訴訟法第154
    條第2項、第301條第1項前段分別定有明文。又檢察官就被
    告犯罪事實應負舉證責任，並指出證明之方法，同法第161
    條第1項亦規定甚明。因此，檢察官對於起訴之犯罪事實，
    應負提出證據及說服之實質舉證責任，倘其所提出之證據，
    不足為被告有罪之積極證明，或其指出之證明方法，無從說
    服法院以形成被告有罪之心證，基於無罪推定之原則，即應
    為被告無罪判決之諭知（最高法院92年度台上字第128號判
    決意旨參照）。
三、聲請簡易判決處刑意旨認被告涉犯前揭罪嫌，無非係以被告
    於警詢時之供述、卷附扣押筆錄、扣押物品目錄表、現場查
    獲照片及扣案物照片、高雄醫學大學附設中和紀念醫院（下
    稱高醫）醫學部毒物室濫用藥物檢驗報告等為主要論據。
四、惟按行為後法律有變更者，適用行為時之法律，但行為後之
    法律有利於行為人者，適用最有利於行為人之法律，刑法第
    2條第1項定有明文。查毒品危害防制條例第11條第5項業已
    於109年1月15日經總統公布修正，並自同年7月15日起生效
    。而修正前毒品危害防制條例第11條第5項規定：「持有第
    三級毒品純質淨重20公克以上者，處3年以下有期徒刑，得
    併科新臺幣30萬元以下罰金。」修正後規定：「持有第三級
    毒品純質淨重5公克以上者，處2年以下有期徒刑，得併科新
    臺幣20萬元以下罰金。」修正後規定將處罰持有第三級毒品
    重量之標準下降（較易成立犯罪），惟將法定刑（有期徒刑
    及罰金刑）降低，是若行為人於109年7月15日前持有之第三
    級毒品純質淨重未達20公克，當以修正前之毒品危害防制條
    例第11條第5項較為有利（因不會成立犯罪）；若達20公克
    ，則以修正後之毒品危害防制條例第11條第5項較為有利（
    因法定刑較低）。換言之，應依行為人持有第三級毒品之純
    質淨重，判斷修正前或修正後之毒品危害防制條例第11條第
    5項何者對行為人較為有利，並依刑法第2條第1項加以選擇
    適用。本案被告持有之第三級毒品純質淨重未達20公克（詳
    後述），經比較新舊法結果，修正後之規定，顯未較有利於
    被告，是本件應適用被告行為時之修正前毒品危害防制條例
    第11條第5項規定論處，合先敘明。
五、經查，被告被訴持有扣案毒品咖啡包3包，前經高醫抽驗其
    中1包（標示毛重8.6公克），固檢出第二級毒品Pentylone
    及第三級毒品硝甲西泮成分。嗣法務部法醫研究所會同調查
    局、內政部警政署刑事警察局等中央檢驗機關，於110年12
    月17日前往高醫查核檢驗圖譜重新判讀，認：高醫實驗室原
    質譜設定範圍為m/z 50至500，而第二級毒品Pentylone及第
    三級毒品Eutylone之主要差異在於m/z 44，因此原檢測數據
    無法有效比對，只能由其他細微小差異之m/z值進行比對區
    分。經3單位代表人員研議，由m/z 57、58、65、86、121、
    149進行比對，其中m/z 86、121、149核對無誤，再以m/z  
    57、58及65三者m/z強度差異進行細部交叉比對，當m/z 57
    未出現，且m/z 58強度大於m/z 65時，研判為Eutylone，當
    m/z 57出現，且m/z 58小於m/z 65時，研判為Pentylone。
    而本案扣案咖啡包成分經上述之比對，判讀結果為第三級毒
    品Eutylone一節，有法務部法醫研究所110年12月30日法醫
    毒字第11000093180號函及附件清冊在卷可憑。從而，上開
    抽驗之毒品咖啡包1包既未含有第二級毒品Pentylone成分，
    該扣案之3包咖啡包又於109年8月3日經臺灣高雄地方檢察署
    檢察官以處分命令銷毀之（見高雄地檢署109年執沒字2412
    號卷第9頁），卷內復無其他證據證明該3包咖啡包含有第二
    級毒品成分，聲請簡易判決處刑書認被告持有含第二級毒品
    Pentylone成分之咖啡包3包，即與客觀事證有所未合，本院
    自無由遽以聲請簡易判決處刑書所載持有第二級毒品之罪名
    相繩。
六、再者，扣案毒品咖啡包3包經抽驗其中1包，檢出含有第三級
    毒品Eutylone、硝甲西泮之成分，已如前述；又扣案毒品咖
    啡包3包之標示毛重分別為8.6、8.4、3.5公克，檢驗前總淨
    重7.634公克，經抽驗標示毛重為8.6公克之咖啡包，因所檢
    出之Pentylone（重新判讀結果為Eutylone，詳前述）、硝
    甲西泮成分，純度均小於1％，無法定量其純質淨重等情，亦
    有卷附扣押物品清單、高醫濫用藥物檢驗報告在卷為憑。準
    此，可知扣案毒品咖啡包其中第三級毒品Eutylone、硝甲西
    泮之純質淨重，顯然未達20公克以上，依前揭說明，亦不構
    成修正前毒品危害防制條例第11條第5項之罪。
七、綜上所述，檢察官雖認被告係涉犯毒品危害防制條例第11條
    第2項持有第二級毒品罪嫌，然依卷內事證，被告所持有咖
    啡包3包中未經檢出有第二級毒品成分，而經檢出含有之第
    三級毒品Eutylone、硝甲西泮成分，總純質淨重則未達20公
    克，亦不成立犯罪。揆諸前揭說明意旨，本件既不能證明被
    告犯罪，依法自應為無罪之諭知。
八、又本件檢察官聲請以簡易判決處刑，本院審理後認有刑事訴
    訟法第451條之1第4項但書第3款之應諭知無罪判決之情形，
    致不得逕以簡易判決處刑。且按開始再審之裁定確定後，法
    院應依其審級之通常程序，更為審判，刑事訴訟法第436條
    亦有明文。本件經本院裁定開始再審確定後，依上開規定，
    本院自應依第一審之通常程序更為審判，且再審前之原一審
    判決，已於開始再審之裁定確定後，失其效力（最高法院33
    年度上字1742號刑事判決意旨參照），附此敘明。
據上論斷，依刑事訴訟法第436條、第452條、第301條第1項前段
，判決如主文。
本案經檢察官宋文宏聲請以簡易判決處刑，檢察官王啟明到庭執
行職務。
中　　華　　民　　國　　111 　年　　5 　　月　　12　　日
                  刑事第十一庭  法　官  洪碩垣
以上正本證明與原本無異。
如不服本判決應於收受判決後20日內向本院提出上訴書狀，並應
敘述具體理由。其未敘述上訴理由者，應於上訴期間屆滿後20日
內向本院補提理由書(均須按他造當事人之人數附繕本)「切勿逕
送上級法院」。
中　　華　　民　　國　　111 　年　　5 　　月　　12　　日
                                書記官  卓榮杰